臺灣新竹地方法院民事判決  
109年度訴字第753號
原      告  阮美玄  
訴訟代理人  黃金銘  
被      告  温惠君即皇品小吃店

訴訟代理人  劉正穆律師
            李秋峰律師
上列當事人間排除侵害事件，本院於民國110年6月30日辯論終結
，判決如下：
    主      文
原告之訴駁回。
訴訟費用由原告負擔。
    事實及理由
壹、程序方面：
    按訴狀送達後，原告不得將原訴變更或追加他訴，但請求之
    基礎事實同一、不甚礙被告之防禦及訴訟之終結者，不在此
    限；原告於判決確定前，得撤回訴之全部或一部，但被告已
    為本案之言詞辯論者，應得其同意，民事訴訟法第255條第1
    項第2、7款、第262條第1項分別定有明文。查本件原告起訴
    時原僅列黃金銘為原告，並聲明：被告應將其所位於新竹縣
    ○○鄉○○路00號皇品小吃店排煙噪音不得侵入原告所位於○○鄉
    ○○路00-0號各樓層。嗣於訴訟進行中，追加新竹縣○○鄉○○路
    0000號房屋所有權人即阮美玄為原告(見本院卷第71頁)，並
    變更聲明為：㈠被告位於新竹縣○○鄉○○路00號皇品小吃店排
    煙設備之噪音不得侵入原告阮美玄所有新竹縣○○鄉○○路0000
    號建物之各樓層。㈡被告位於新竹縣○○鄉○○路00號皇品小吃
    店排煙設備之排氣管線及排放口不得設置於新竹縣○○鄉○○段
    ○○○段00000地號土地與000地號土地之地籍線3公尺範圍內等
    情(見本院卷第156頁)。再於本院110年6月30日言詞辯論期
    日變更上開㈠聲明為：被告位於新竹縣○○鄉○○路00號皇品小
    吃店排煙設備之噪音及油煙汙染不得侵入原告所有新竹縣○○
    鄉○○路0000號建物之各樓層，並撤回原告黃金銘及聲明第㈡
    項之請求；被告則當庭表示同意原告撤回及變更上開聲明(
    見本院卷第389號)，核原告上揭所為訴之變更與追加，其基
    礎事實同一，且不甚礙被告之防禦及訴訟之終結，而撤回原
    告黃金銘及聲明第㈡項之請求，亦為被告當庭表示同意，均
    與前揭規定相符，應予准許。
貳、實體方面：
一、原告主張：
(一)新竹縣○○鄉○○段○○○段0000○號建物(門牌號碼新竹縣○○鄉○○
    路00○0號，下稱原告建物)坐落於同段000-1地號土地上，為
    原告所有，於108年1月21日辦理第一次登記。被告則於相鄰
    坐落於同段000地號土地上之0000建號建物(門牌號碼新竹縣
    ○○鄉○○路00號)開設皇品小吃店，被告裝設之排煙設備於每
    日上午7時起至下午6時期間發出運轉噪音，在原告建物內能
    清楚聽到。新竹縣政府環境保護局(下稱新竹縣環保局)曾於
    109年6月1日針對被告進行檢測，噪音測值為61.2分貝，109
    年7月23日再次檢測，低頻噪音值為32.4分貝，且本案噪音
    為馬達振動發出之低頻聲響，隨被告營業時間不斷發出，顯
    已超越一般人社會生活能容忍限度。
(二)被告烹煮食物排放油煙，異味侵入原告建物各樓層。且被告
    之廚房位於建物之防火間隔，並已逾越其坐落土地之範圍，
    排煙管道亦設在建築牆外占用馬路，排煙設備則位在屋頂平
    台(屋頂除水箱及天線外，本不應架設任何構造物)，顯未符
    合建築技術管理規則之規定。至被告雖曾於107年3月30日進
    行管道改善，然新竹縣環保局於109年6月1日現場勘查時，
    仍記載周界仍有淡淡油煙味。目前現場油垢亦堆積、溢出排
    風口外，油煙及惡臭顯然未完全被收集處理。被告每日排放
    油煙之時間長達10小時以上，原告因此無法於所有建物內開
    窗戶通風，身體健康已受影響。為此，爰依民法第793條之
    規定提起本件訴訟，並聲明：被告位於新竹縣○○鄉○○路00號
    皇品小吃店排煙設備之噪音及油煙汙染不得侵入原告所有新
    竹縣○○鄉○○路0000號建物之各樓層。
二、被告則以：
(一)被告坐落於新竹縣環保局公告之第4類噪音管制區內，發出
    之聲響均符合該地區之管制標準，縱按較嚴格之第3類噪音
    管制區標準(日間65分貝)，新竹縣環保局於109年6月1日測
    得之噪音值為61.2分貝，及本院到場勘驗測量之結果，均合
    於前揭標準，應認被告發出之聲響並無逾一般人依當地環境
    所能容忍之範圍。
(二)被告裝設2部靜電油煙淨化設備以收集並過濾烹煮食物所產
    生之油煙，且每3個月定期保養、進行清潔及更換濾網，該
    靜電油煙淨化設備之排煙管則自1樓沿建物牆面設置，垂直
    延伸至頂樓密接於集煙過濾桶內，未有任何氣體排出，且位
    置亦未正對原告建物，新竹縣政府警察局新湖分局於109年6
    月15日受理各類案件紀錄表雖記載現場確實飄散油煙味等情
    ，惟依新竹縣環保局現場查核結果，僅認有淡淡油煙異味，
    由此可知，現場或有油煙味，然程度尚屬輕微，應屬於現代
    生活可容忍之範圍，應符合民法第793條但書所稱相當之情
    形。此外，原告主張被告之排煙設備違反建築法規部分與本
    件並無關連，是原告提起本件訴訟顯無理由。爰答辯聲明：
    原告之訴駁回。
三、得心證之理由：
    原告主張門牌號碼新竹縣○○鄉○○路00○0號房屋為其所有，於
    108年10月21日辦理第一次登記；被告於相鄰之門牌號碼新
    竹縣○○鄉○○路00號1樓經營之皇品小吃店等情，有土地建物
    查詢資料及經濟部商工登記公示資料查詢表等在卷可參(見
    本院卷第261頁至第262頁、第307頁)，且為被告所不爭執，
    堪信為真實。原告復主張被告發出之噪音、油煙，已長期侵
    害原告之居住安寧與身心健康，其得依民法793條規定請求
    禁止被告將噪音及油煙汙染侵入原告建物一節，則為被告所
    否認，並以前詞置辯。是以，本件兩造爭執要旨厥為：㈠被
    告發出之噪音、油煙是否超過社會一般人所能容忍之程度？
    ㈡原告依民法第793條之規定請求禁止被告位於新竹縣○○鄉○○
    路00號皇品小吃店排煙設備之噪音及油煙汙染侵入原告所有
    新竹縣○○鄉○○路0000號建物之各樓層，有無理由：
(一)被告發出之噪音、油煙廢氣並未超過社會一般人所能容忍之
    程度：
　１按土地所有人於他人之土地、建築物或其他工作物有瓦斯、
    蒸氣、臭氣、煙氣、熱氣、灰屑、喧囂、振動及其他與此相
    類者侵入時，得禁止之。但其侵入輕微，或按土地形狀、地
    方習慣，認為相當者，不在此限，民法第793條定有明文。
    惟民事訴訟如係由原告主張權利者，應先由原告負舉證之責
    ，若原告先不能舉證，以證實自己主張之事實為真實，則被
    告就其抗辯事實即令不能舉證，或其所舉證據尚有疵累，亦
    應駁回原告之請求，亦有最高法院17年上字第917號判例意
    旨可資參照。
　２被告發出之噪音未有超過社會一般人所能容忍之程度：
　⑴按氣響之侵入，按土地形狀，地方習慣可否認為相當，應參
    酌主管機關依法所頒布之管制標準予以考量，俾以發揮規範
    相鄰關係積極調節不動產利用之功能(最高法院99年度台上
    字第223號判決意旨參照)。而噪音管制法制定之目的，係為
    維護國民健康及環境安寧，提高國民生活品質(該法第1條)
    ，是噪音管制法規範之音量管制標準，應以是否超越一般人
    社會生活所能容忍之客觀標準決定，而非某一或特定個人主
    觀上所能容忍之標準，基於兼顧人民財產權、工作權、居住
    權及健康權之保障，除有明顯失衡之情形外，應於逾越噪音
    管制法制訂管制標準之行為，始認係不法且應禁止之行為。
　⑵次按直轄市及縣(市)主管機關得視轄境內噪音狀況劃定公告
    各類噪音管制區，並應定期檢討，重新劃定公告之。其管制
    區之劃分原則、劃定程序及其他應遵行事項之準則，由中央
    主管機關定之，噪音管制法第7條第1項定有明文。行政院環
    境保護署(下稱環保署)依同法第7條第1項規定訂定「噪音管
    制區劃定作業準則」，新竹縣政府則依噪音管制法第7條及
    上開作業準則，於102年5月17日以府環空字第1020105930號
    公告(見本院卷第219頁)，即以新竹縣境全區為噪音管制區
    ，分為四類(其中第三類為管制區以住宅使用為主，但混合
    商業或工業等使用，且需維護其住宅安寧之地區；第四類管
    制區供工業或交通使用為主，且需防止噪音影響附近住宅安
    寧之地區）。查被告位於新竹縣○○鄉○○段○○○段000地號土地
    ，該土地經編定為工業區丁種建築用地，建物標示部記載主
    要用途為住商用，經營小吃店未違反非都市土地使用管制規
    則規定，有土地建物查詢資料、新竹縣政府109年11月11日
    府地用字第1094261202號函等在卷可稽(見本院卷第211頁至
    第212頁、第215頁)，是以被告坐落土地使用分區及建物用
    途以觀，自應劃定為第四類管制區，此並有新竹縣環保局10
    9年11月11日環空字第1095013096號函可佐(見本院卷第217
    頁至第218頁)，足堪認被告位於第四類噪音管制區。
　⑶第按噪音管制區內之下列場所、工程及設施所發出之聲音不
    得超出噪音管制標準：三、營業場所。前項各款噪音管制之
    音量及測定之標準，由中央主管機關定之，噪音管制法第9
    條第1項第3款、第2項定有明文。環保署依同法第9條第2項
    規定訂定「噪音管制標準」，依噪音管制標準第5條規定，
    噪音管制標準值如附表所示。又被告以販售快餐及便當為營
    業項目，自屬營業場所，應適用如附表所示之噪音管制標準
    值，即低頻噪音日間40分貝、晚間40分貝、夜間35分貝；一
    般噪音日間80分貝、晚間70分貝、夜間65分貝，此有新竹縣
    環保局109年11月11日環空字第1095013096號函附卷可佐(見
    本院卷第217頁)。
　⑷查原告配偶黃金銘(以下簡稱黃金銘)前於109年6月間針對被
    告排煙設備噪音之事分別向新竹縣政府、新竹縣環保局進行
    陳情，經新竹縣環保局於109年6月1日派員前往稽查，並會
    同原告於指定地點針對該店馬達執行音量量測，測得一般噪
    音測值為61.2分貝；109年7月3日復派員前往稽查，會同黃
    金銘於指定地點執行音量量測，尚符合該地區時段管制標準
    等情，此有原告提出之新竹縣環保局109年6月19日環空字第
    1090007782號、109年8月4日府授環空字第1098656977號函
    在卷可憑(見本院卷第379頁、第305頁)；而新竹縣環保局再
    於109年8月26日、9月29日前往上址稽查，並無違反噪音管
    制法之情形，亦有新竹縣環保局109年11月11日環空字第109
    5013096號函附卷可稽(見本院卷第218頁)，是依前揭量測結
    果，被告排煙設備之馬達音量明顯符合該地區全天候時段之
    管制標準。至原告於109年6月15日上午7時50分許，因被告
    排放油煙及運轉機器發出低頻噪音之事向新竹縣政府警察局
    湖口分局報案，經員警到場處理後固記載「仁樂路86號四樓
    處能聽得明顯機器運轉噪音」等情，有原告提出之受理各類
    案件紀錄表為憑(見本院卷第17頁)，然到場處理之警員聽聞
    機器運轉噪音一事，至多僅得證明該聲因源自仁樂路86號四
    樓機器運作所發出之聲響，尚不足以進一步證明，該聲響屬
    逾越法令或一般人社會生活容忍程度之噪音。故而，依原告
    所提之前揭事證，實難認原告主張被告排煙設備之馬達運轉
    噪音已超過一般人所能容忍範圍。
　⑸本院復於110年1月14日上午10時30分許，會同兩造及新竹縣
    環保局人員進行現場履勘，經同意進入原告建物5樓及該建
    物與被告相鄰之陽台，新竹縣環保局人員依環保管制法規測
    量現場噪音，測得全頻57.6分貝，就4樓室內低頻噪音進行
    測量，測得低頻噪音為29.4分貝等情，有本院勘查現場筆錄
    可參(見本院卷241頁至第242頁)，足徵被告排煙設備馬達發
    出之聲響，並未逾噪音管制法規範之音量管制標準。
　⑹基上，被告排煙設備馬達運轉時所產生之聲音未逾噪音管制
    法規之音量管制標準，原告未能證明被告所製造之噪音已超
    越一般人社會生活所能容忍之程度，自難認被告對原告有噪
    音侵害行為。
　３被告發出之油煙廢氣未有超過社會一般人所能容忍之程度：
　⑴查原告配偶黃金銘於106年至109年間，多次就被告油煙異味
    之事，向新竹縣政府及新竹縣環保局進行陳情，經新竹縣環
    保局於107年3月30日派員現場稽查周界無異味，店內安裝2
    台靜電防制設備，排放管道往馬路排放，勸導改善排放管道
    ；107年4月30日進行複查結果已完成管道改善；109年6月1
    日現場和周界外有淡淡油煙異味，店設2台靜電防制設備正
    常運作中，囑託負責人應加強異味防制措施，避免造成空氣
    污染事件，有新竹縣環保局109年6月19日環空字第10900077
    82號函可稽(見本院卷第379頁)；嗣新竹縣環保局於109年8
    月26日、9月29日再次接受陳情至現場進行稽查，依空氣汙
    染行為判定準則，並無違反空氣汙染防制法第32條規定，有
    新竹縣環保局109年11月11日環空字第1095013096號函可參(
    見本院卷第217頁至第218頁)，亦即被告固曾遭新竹縣環保
    局要求管道改善、加強異味防制等，惟並未經認定違反相關
    法令，適足以證明被告排放油煙氣體情形，並非嚴重。
　⑵次查，本院於110年1月14日上午10時30分許會同兩造及新竹
    縣環保局人員至現場進行履勘，針對氣味部分勘驗結果為：
    被告「室內有一般飲食店的氣味，並不濃烈，至00號4樓前
    方陽台，請被告將設備開啟，諭知被告開始油炸食物。被告
    通知廚房炸雞腿一批。…氣味並沒有超越一般常理可忍受之
    程度。」、「至00號5樓頂後方(炒配菜區產生廢氣之排煙管
    )…，在兩處排煙管外，約距離1公尺處，有淡淡的油煙味，
    但是未超越一般常理可忍受之程度」等情(見本院卷第254頁
    至第255頁)，堪認被告無論室內空間或烹煮食物時位於4樓
    前方陽台、5樓頂後方之排煙管位置，油煙味均非嚴重，未
    逾一般人可忍受之合理範圍。
　⑶另查，被告已裝設2台靜電油煙淨化器、1台活性碳除味箱，
    並定期由環勝科技工程有限公司進行固定保養以維持設備效
    能之事實，有環勝科技工程有限公司出具之證明書、保養合
    約書、保養維修確認單及現場排煙管照片等為證(見本院卷
    第91頁至第136頁)；而新竹縣環保局人員亦於本院勘查現場
    時表示：「在烹調區域內可見的設備是合格」、「依現場所
    見的防制設備均符合行政管制標準，有2台靜電機，後方廚
    房及前方廚房各1台，防制設備除味箱(活性碳濾網)裝設在4
    樓前陽台，管口置入簡易水洗設施。」等語(見本院卷第254
    頁至第255頁)，益徵被告業已依規定裝設合格之油煙收集及
    處理設備，就一般餐飲業排煙設備裝設及使用方式以觀，並
    無不當之處。
　⑷再者，被告於100年4月18日經核准設立，104年3月27日辦理
    異動，營業項目為餐館業，實際營業狀況與商業登記營業項
    目(餐館業)相符，有新竹縣政府109年8月4日府授環空字第1
    098656977號函及檢附之經濟部商工登記公示資料查詢表可
    參(見本院卷第305頁至第307頁)；而原告建物則係108年1月
    21日始辦理第一次登記，是原告於興建或取得該建物之際，
    本已清楚知悉被告業在上址經營多年；且被告係以供應餐食
    為主，於烹煮食物之時，自然會產生油煙及些許異味，實無
    法禁止被告為烹煮行為。又以現今生活空間緊鄰之社會型態
    ，相互容忍調和利用不動產所產生之衝突即屬必要，被告固
    然因烹煮食物產生油煙及些許異味，並經由空氣擴散進入原
    告建物，惟程度尚非嚴重，並未超越一般人社會生活所能容
    忍之範圍。
(二)原告依民法第793條之規定提起本件訴訟，為無理由：
    經查，被告發出之噪音、油煙廢氣未有超過社會一般人所能
    容忍之程度，且縱如被告排煙設備產生之油煙廢氣侵入原告
    房屋之情形屬實，亦非嚴重，均如前述，自核與民法第793
    條但書不予禁止之規定相符。從而，原告依民法第793條之
    規定請求禁止被告位於新竹縣○○鄉○○路00號皇品小吃店排煙
    設備之噪音及油煙汙染不得侵入原告所有新竹縣○○鄉○○路00
    00號建物之各樓層，為無理由，應予駁回。
四、本件事證已臻明確，兩造其餘之主張、陳述暨攻擊防禦方法
    與證據，經本院斟酌後，認與本件判決結果已不生影響，故
    不一一加予論述，附此敘明。 　　
五、據上論結，本件原告之訴為無理由，依民事訴訟法第78條，
    判決如主文。
中    華    民    國   110    年   7    月    30     日
                  民事第一庭  審判長法  官  彭淑苑
　　　　　　　　　　　　　　　　　　法  官  周美玲
　　　　　　　　　　　　　　　　　　法  官  李宇璿
以上正本係照原本作成。
如對本判決上訴，須於判決送達後20日內向本院提出上訴狀。
如委任律師提起上訴者，應一併繳納上訴審裁判費。
中    華    民    國   110    年   7    月    30     日
                                    書記官  王恬如　　
附表：噪音管制標準第5條有關娛樂場所、營業場所噪音管制標
      準如下：
      頻率 　　時段 　音量 管制區　　 20 Hz 至 200 Hz   20 Hz 至 20 kHz    日  間 晚  間 夜  間 日  間 晚  間 夜  間 第一類   32   32   27   55   50   40 第二類   37   32   27   57   52   47 第三類   37   37   32   67   57   52 第四類   40   40   35   80   70   65